臺灣南投地方法院民事判決
110年度訴字第155號
原      告  四葉草管理顧問有限公司


法定代理人  洪震宇  
訴訟代理人  陳俊茂律師
複  代理人  王聰儒  
被      告  李錦樑  
上列當事人間返還土地等事件，本院於民國110年11月2日言詞辯
論終結，判決如下：
    主  文
被告應自坐落南投縣○○鎮○○段○○○地號土地上如附圖即南投縣埔
里地政事務所複丈日期民國一百一十年九月三日土地複丈成果圖
所示：編號A，面積九二點七二平方公尺建物騰空遷出，並將南
投縣○○鎮○○段○○○地號土地及上開建物返還原告。
被告應自民國一百一十年四月十九日起至返還第一項所示土地及
建物之日止，按月給付原告新臺幣肆仟貳佰陸拾柒元，及自各期
應給付日之翌日起至清償日止，按週年利率百分之五計算之利息
。
原告其餘之訴駁回。
訴訟費用由被告負擔。
本判決第一項於原告以新臺幣參拾貳萬元為被告供擔保後，得假
執行；但被告如以新臺幣玖拾伍萬玖仟玖佰伍拾貳元為原告預供
擔保，得免為假執行。
本判決第二項於每月履行期屆至後，於原告就各期給付各以新臺
幣壹仟肆佰元為被告供擔保後，得假執行；但被告如就各期給付
各以新臺幣肆仟貳佰陸拾柒元為原告預供擔保，得免為假執行。
原告其餘假執行之聲請駁回。 
    事實及理由
壹、程序方面：
一、按當事人喪失訴訟能力或法定代理人死亡或其代理權消滅者
    ，訴訟程序在有法定代理人或取得訴訟能力之本人，承受其
    訴訟以前當然停止；於有訴訟代理人時不適用之；承受訴訟
    人，於得為承受時，應即為承受之聲明，民事訴訟法第170
    條、第173 條前段、第175 條第1 項分別定有明文。經查：
    本件原告之法定代理人原為李炫賦，嗣於訴訟進行中變更為
    洪震宇，洪震宇以民國110 年7 月12日提出到院之民事聲明
    承受訴訟狀聲明承受訴訟，繕本已送達被告，有原告公司變
    更登記表、送達回執在卷可佐（見本院卷第115頁至第116頁
    、第128-1頁），依法已生承受訴訟效力。
二、被告經合法通知，未於最後言詞辯論期日到場，核無民事訴
    訟法第386 條各款所列情形，爰依原告聲請，由其一造辯論
    而為判決。
貳、實體方面： 　　
一、原告主張略以：
　㈠原告於109年8月25日買受南投縣○○鎮○○段000地號土地（下稱
    系爭土地）及其上同段158建號建物即門牌號碼南投縣○○鎮○
    ○路0段000號房屋即如附圖即南投縣埔里地政事務所（下稱
    埔里地政）複丈日期110年9月3日土地複丈成果圖（下稱附
    圖）所示：編號A，面積92.72平方公尺建物（下稱系爭房屋
    ，系爭土地及系爭房屋下合稱系爭房地），並於109年12月2
    9日辦畢所有權移轉登記，原告即為系爭房地之所有權人。
    然被告無權占有系爭房地，原告自得基於所有權人地位，請
    求被告自系爭房屋騰空遷出，並將系爭房地返還原告。
　㈡被告無權占有原告所有之系爭房地，受有相當於租金之不當
    得利，並致原告受有無法使用系爭房地之損害，被告應返還
    其所受利益。以系爭土地於110年1月公告地價每平方公尺新
    臺幣（下同）1,200元、占有面積92.72平方公尺計算，被告
    每月占有系爭土地、系爭房屋之利益分別為927元（計算式
    ：92.72×1,200×10%÷12＝927）、3,460元（計算式：415,200
    ×10%÷12＝3,460），合計4,387元，及自各期應給付日之翌日
    起至清償日止，按週年利率5%計算之利息。爰依民法第767
    條第1項、第179條、第184條第1項前段規定，提起本件訴訟
    。並聲明：如主文第1項所示；被告應自起訴狀繕本送達翌
    日即110年4月19日起至返還系爭房地之日止，按月給付4,38
    7元，暨自各期應給付日之翌日起至清償日止，按週年利率5
    %計算之利息；願供擔保，請准宣告假執行。
二、被告未於勘驗、言詞辯論期日到場，亦未提出書狀為任何聲
    明或陳述。
三、本院之判斷：
  ㈠系爭房屋坐落於系爭土地，占有系爭土地面積92.72平方公尺
    ，原告於109年8月25日買受系爭房地，並於109年12月29日
    辦畢所有權移轉登記，其為系爭房地之所有權人，有系爭房
    地登記第一類謄本、所有權狀、系爭房屋110年度房屋稅繳
    款書為證（見本院卷第19頁至第35頁），復經本院函囑埔里
    地政派員會同本院及原告於110年9月3日履勘現場查明屬實
    ，有本院勘驗筆錄、現場照片、埔里地政110年9月27日埔地
    二字第1100010139號函暨附圖在卷可佐（見本院卷第141頁
    至第151頁、第155頁至第157頁），堪認為真實。
　㈡按所有人對於無權占有或侵奪其所有物者，得請求返還之，
    對於妨害其所有權者，得請求除去之，民法第767條第1項前
    段、中段定有明文。當事人對於他造主張之事實，於言詞辯
    論時不爭執者，視同自認；但因他項陳述可認為爭執者，不
    在此限；當事人對於他造主張之事實，已於相當時期受合法
    之通知，而於言詞辯論期日不到場，亦未提出準備書狀爭執
    者，準用第1 項之規定；但不到場之當事人係依公示送達通
    知者，不在此限，民事訴訟法第280條第1、3項分別定有明
    文。經查：
　⒈原告為系爭房地之所有權人，已如前述，而原告主張被告無
    權占有系爭房地之事實，依南投縣政府警察局埔里分局110
    年5月19日投埔警偵字第1100008928號函暨訪查紀錄表所示
    ，被告確實居住在系爭房屋乙節，有上開函文附卷可憑（見
    本院卷第65頁至第67頁），又被告非經公示送達已收受開庭
    通知、起訴狀、民事變更訴之聲明狀繕本等件，未於言詞辯
    論到場陳述意見或提出書狀爭執，依前揭民事訴訟法第280
    條第1、3項規定，視同被告就原告前開主張之事實為自認，
    堪信原告上開主張為真實。
　⒉系爭房地所有權人為原告，系爭房地遭被告無權占有，則原
    告依民法第767條第1 項之規定，請求被告自系爭房屋騰空
    遷出，並將系爭房地返還原告，自屬有據。
　㈢按無法律上之原因而受利益，致他人受損害者，應返還其利
    益，民法第179條前段定有明文。於城市地方租用房屋之租
    金，以不超過土地及建築物申報總價額年息10%為限，土地
    法第97條定有明文。土地法第97條第1項所謂之申報價額，
    即指該土地之申報地價而言。無權占有他人之土地、房屋，
    可能獲得相當於租金之利益亦為社會通常之觀念。因房屋性
    質不能脫離土地之占有而存在，故房屋租金，自當包括建築
    物及其基地之總價額為其基準，故無權占有他人房屋所受之
    不當得利，自當以建築物及其基地之總價額為其基準（最高
    法院97年度台上字第323號判決意旨參照）。基地租金之數
    額，除以基地申報地價為基礎外，尚須斟酌基地之位置，工
    商業繁榮之程度，承租人利用基地之經濟價值及所受利益等
    項以為決定（最高法院68年度台上字第3071號判決意旨參照
    ）。而房屋與土地相同，均得出租收益，則無權占有他人房
    屋，基於同一法律理由，應同有上開判決意旨之適用。經查
    ：
  ⒈原告為系爭房地所有權人，被告又無合法權源占有使用系爭
    房地，致原告受有無從使用系爭房地之損害，是原告依民法
    第179條規定，請求被告返還因占有系爭房地所受相當於租
    金之不當得利，即屬有據。
　⒉系爭土地使用分區為鄉村區，使用地類別為乙種建築用地，
    有上開系爭土地登記第一類謄本在卷可憑，系爭房屋為加強
    磚造2層樓房屋，3樓搭設鐵皮屋頂，系爭房屋臨西安路，距
    埔里市區車程約7 分鐘，有柏油路面可供通行，交通及生活
    機能普通等情，有上開本院勘驗筆錄、現場照片在卷可佐，
    足見系爭房地所在地點生活機能普通，系爭土地屬乙種建築
    用地，頗具價值，本院審酌上情認以系爭房屋總價及系爭土
    地申報地價按週年利率10%計算相當於租金之不當得利，應
    屬適當。系爭土地尚無110月之申報地價，109年之申報地價
    為每平方公尺960元，系爭房屋110年課稅現值為415,200元
    ，有上開系爭土地登記第一類謄本、系爭房屋110年度房屋
    稅繳款書、本院公務電話記錄表附卷可參（見本院卷第177
    頁），以此計算系爭房地之申報總額為512,045元（計算式
    ：100.88×960＋415,200＝512,045，元以下四捨五入），則被
    告無權占有系爭房地按月所受不當得利為4,267元（計算式
    ：512,045×10%÷12＝4,267，元以下四捨五入），故原告請求
    被告自起訴狀繕本送達翌日至返還系爭房地之日止，按月給
    付4,267 元，自屬有據。 
　㈣按給付無確定期限者，債務人於債權人得請求給付時，經其
    催告而未為給付，自受催告時起，負遲延責任；其經債權人
    起訴而送達訴狀，或依督促程序送達支付命令，或為其他相
    類之行為者，與催告有同一之效力，民法第229條第2項定有
    明文。而遲延之債務，以支付金錢為標的者，債權人得請求
    依法定利率計算之遲延利息；應負利息之債務，其利率未經
    約定，亦無法律可據者，週年利率為5%，亦為民法第233條
    第1項、第203條所明定。經查：被告無權占有系爭房地受有
    相當於租金之不當得利，已如前述，原告對被告返還不當得
    利之請求，為無確定期限之債，原告之起訴狀狀繕本於110
    年4月8日寄存送達被告，並於110年4月18日發生效力，有本
    院送達證書在卷可憑（見本院卷第47頁），依上開規定，被
    告自應於110年4 月19日起負遲延責任，被告因原告起訴請
    求而須負遲延責任，原告對此請求自各期應給付日之翌日起
    至清償日止，按週年利率5%計算之法定遲延利息，亦屬有據
    。
四、總上所述，原告依民法第767條第1項前段、中段、第179條
    前段規定，請求被告自系爭房屋騰空遷出，並返還系爭房地
    ，及自110年4月19日起至返還系爭房地之日止，按月給付原
    告4,267元，及自各期應給付日之翌日起至清償日止，按週
    年利率5%計算之利息，為有理由，應予准許；逾此部分之請
    求，為無理由，應予駁回。
五、原告陳明願供擔保請准宣告假執行，與民事訴訟法第390條
    第2項之規定，核無不合，爰酌定相當之擔保金額准許之，
    並依職權准被告供相當擔保後亦得免為假執行。至原告敗訴
    部分，其假執行之聲請則失所依據，應予駁回。
六、本件事證已臻明確，兩造其餘攻擊防禦方法及所提證據，經
    核與判決之結果不生影響，爰不逐一論述，併此敘明。
七、訴訟費用負擔之依據：民事訴訟法第79條。 
中　　華　　民　　國　　110 　年　　11　　月　　23　　日
                  民事第二庭  法　官　楊亞臻
以上正本係照原本作成
如對本判決上訴，須於判決送達後20日內向本院提出上訴狀。如
委任律師提起上訴者，應一併繳納上訴審裁判費。
中　　華　　民　　國　　110 　年　　11　　月　　23　　日
                              書記官　陳雅雯